臺灣板橋地方法院刑事裁定　　　 100年度交聲字第3354號
原處分機關　交通部公路總局臺北區監理所
異　議　人
即受處分人　陳四明
上列受處分人因違反道路交通管理處罰條例案件，對於交通部公
路總局臺北區監理所民國100 年10月11日北監營裁字第裁40-C00
000000號所為之裁決處分（原舉發案號：新北市政府警察局100
年9 月7 日新北市警交大字第C00000000 號）聲明異議，本院裁
定如下：
    主  文
異議駁回。
    理  由
一、原處分意旨略以：異議人即受處分人陳四明於民國100 年9
    月7 日11時43分許，駕駛車號397-YH號營業一般小客車，行
    經新北市○○區○○路、長壽街口時，因有「駕車行經有燈
    光號誌管制之交岔路口闖紅燈」之違規行為，經新北市政府
    警察樹林分局員警以100 年9 月7 日新北市警交大字第C000
    00000 號當場製單舉發。嗣異議人於舉發單所定應到案日期
    前到案申訴，經原處分機關於100 年10月11日以北監營裁字
    第裁40-C00000000號裁決書，爰依道路交通管理處罰條例第
    53條第1 項、第63條第1 項第3 款（裁決書漏載此款次）之
    規定，分別裁處異議人罰鍰新臺幣（下同）2,700 元、記違
    規點數3 點等語。
二、異議意旨略以：異議人於100 年9 月7 日11時40分許，在樹
    林區○○路與長江街口時，親眼目睹巡邏車紅燈左轉，異議
    人當下也跟著左轉，只是不同方向，卻被交通員警舉發紅燈
    左轉，異議人不服，要求調閱當時路口監視器，異議人是被
    誤導而違規云云。
三、按汽車駕駛人，行經有燈光號誌管制之交岔路口闖紅燈者，
    處1,80 0元以上5,400 元以下罰鍰；又汽車駕駛人，違反道
    路交通管理處罰條例有第43條、第53條或第54條情形之一者
    ，除依原條款處罰鍰外，並予各記違規點數3 點，道路交通
    管理處罰條例第53條第1 項、第63條第1 項第3 款分別定有
    明文。
四、經查：
  (一)異議人自承於上開時、地有駕車行經有燈光號誌管制之交岔
    路口，該路口號誌斯時為紅燈，確有左轉而有闖紅燈之違規
    行為等情在卷，又由原處分機關函請原舉發機關即新北市政
    府警察局樹林分局查明，經新北市政府警察局樹林分局以10
    0 年9 月26日新北警樹交裁字第1000030716號函稱：「二、
    本案據舉發員警表示，其親睹台端於本案違規時、地駕駛39
    7-YH號營小客車，行經有燈光號誌管制之交岔路口關紅燈（
    紅燈左轉）行為。爰依法攔停舉發」等語，有上開函文1 份
    附卷可稽。是異議人有騎車行經有燈光號誌管制之交岔路口
    闖紅燈之違規，堪以認定。
  (二)異議人雖辯稱：當時亦有巡邏車同樣違規左轉云云，惟按行
    政行為，非有正當理由，不得為差別待遇，行政程式法第6
    條定有明文，此即行政法上之平等原則。基於事理本質，相
    同事件固應為相同之處理，不得任意為差別之待遇，然遵循
    法令規範係為每一國民所應擔負之責任，尚不得以他人違規
    行為並未被取締，即執此為自己同可不遵守規定之適法理由
    ，否則即為曲解平等原則之真義。簡言之，人民不得主張不
    法之平等。倘行政機關怠於行使權限，致人民因個案違法狀
    態未排除而獲得利益時，該利益並非法律所應保護之利益，
    故其他人民不得要求行政機關比照該違法案例而授予利益。
    職是，異議人前開所述縱認屬實，惟其屬行政機關之公權力
    是否有及時取締違規之情事，實無法據為受處分人免責之依
    據，故異議人上開辯解，顯不足採。
  (三)另異議人又辯稱：係因巡邏車紅燈左轉而遭誤導跟著左轉云
    云，惟按，汽車行駛至交岔路口，其行進、轉彎，應遵守燈
    光號誌或交通警察之指示，遇有交通警察指揮與燈光號誌並
    用時，以交通警察之指揮為準，道路交通安全規則第102 條
    第1 項第1 款規定甚明；且道路交通標誌標線號誌設置規則
    第206 條第5 款第1 、2 目復規定，車輛面對圓形紅燈表示
    禁止通行，不得超越停止線或進入路口，車輛面對與圓形紅
    燈同亮之箭頭綠燈時，得依箭頭之指示行進，據此，駕駛人
    駕駛車輛在道路上行駛時，本應遵守道路交通標誌、標線、
    號誌之指示、警告及禁制之規定，僅於執行交通勤務之警察
    基於特殊事由，而作出與標誌、標線、號誌規定不同指示時
    ，駕駛人始應以交通警察之指揮為準，是駕駛人尚不得謂在
    未看見交通警察指揮之情況下，亦得無視燈光號誌之管制而
    逕依其過往之經驗行駛車輛，且汽車駕駛人在無箭頭導向燈
    號狀況下，紅燈左轉或右轉，均屬闖紅燈之行為。而車輛面
    對圓形紅燈時仍逕予穿越路口至銜接路段，含左轉、直行、
    迴轉及右轉（依箭頭綠燈允許行駛者除外），即視為闖紅燈
    之行為，業據交通部82年4 月22日交路字第009811號函釋示
    甚明，況異議人既經考試及格，領有小型車之駕駛執照，身
    為合格之駕駛人員且心智成熟、能獨立判斷之成年人，就上
    開規則當不可諉為不知，則異議人行經上開地點，見行車管
    制號誌轉為紅燈，自應受其拘束，遵行上開規定煞停，縱見
    見他車紅燈左轉之違規行為，亦應有獨立能力判斷應煞停或
    左轉，自不得以因見巡邏車紅燈左轉而遭誤導始左轉云云，
    委塞其責。是異議人所辯，顯屬事後卸責之詞，委無可採。
  (四)至異議人聲請調取上開違規路口之監視錄影畫面乙節，經本
    院綜合上述証據資料，認事證已明，核無調取之必要，附此
    敘明。
五、綜上，異議人前開所辯，均不可採，本件異議人之交通違規
    事件事證明確，堪以認定；從而，原處分機關依道路交通管
    理處罰條例第53條第1 項、第63條第1 項第3 款（裁決書漏
    載此款次），裁處異議人罰鍰2,700 元，並記違規點數3點
    ，自屬有據；異議人執前詞提起本件聲明異議，為無理由，
    應予駁回。
六、依道路交通管理處罰條例第87條第2 項、道路交通事件處理
    辦法第18條，裁定如主文。
中    華    民    國   100    年    10    月    25    日
                  刑事第二十庭  法  官  傅明華
上列正本證明與原本無異。
如不服本裁定應於送達後5日內向本院提出抗告狀。（須附繕本
）。
                                書記官  蔡一如
中    華    民    國   100    年    10    月    25    日